【裁判字號】    97,消債抗,23
【裁判日期】    980120
【裁判案由】    更生事件
【裁判全文】
臺灣臺中地方法院民事裁定            97年度消債抗字第23號
抗 告 人  甲○○○○○○
抗告人因聲請更生事件，對於民國97年11月7日本院97年度消債
更字第745號裁定提起抗告，本院裁定如下：
  主    文
原裁定廢棄，發回本院民事庭更為裁定。
  理    由
一、原裁定駁回抗告人之更生聲請，其理由為：(一)抗告人聲請更
    生，經通知於民國97年11月3日到院訊問，無正當理由而不
    到場，依消費者債務清理條例第46條第3款規定，應裁定駁
    回其更生之聲請；(二)依抗告人之消費明細紀錄顯示，皆屬百
    貨購物（新光三越、德安購物中心、廣三SOGO、衣蝶、中友
    百貨等）之消費，核與消費者債務清理條例第134條第4款所
    稱：「浪費、賭博或其他投機行為致財產顯然減少或負擔過
    重之債務」等不免責事由相當。經各債權人具狀表示反對抗
    告人之更生聲請，顯見倘進入更生程序，亦將因其更生方案
    無法獲致債權人會議通過或法院認可而宣告清算，徒增程序
    勞費，毫無實益。
二、本件抗告意旨略謂：抗告人因大樓管理員未代為領取法院公
    文書，亦未告知有此送達，故未至警察單位領取公文書，以
    致延宕法院調查事實之事務。又信用卡特約商店本即屬消費
    群眾較廣之商店申請，抗告人持卡於百貨公司消費，並不一
    定為過度及浪費之消費等語。
三、按關於更生或清算之程序，除本條例別有規定外，準用民事
    訴訟法之規定，消費者債務清理條例第15條定有明文；且本
    條例規定應公告並送達文書予利害關係人者，其送達效力，
    依民事訴訟法之規定，亦為消費者債務清理條例施行細則第
    8條所明定。而民事訴訟法第133條規定：「當事人或代理人
    經指定送達代收人向受訴法院陳明者，應向該代收人為送達
    。」而於指定有送達代收人之情形，非有必要，不宜向當事
    人或代理人為之（司法院77院台廳一字第05057號函參照）
    。至於最高法院26年渝抗字第502號判例雖謂：「當事人經
    指定送達代收人，向受訴法院陳明者，依民事訴訟法第133
    條第1項規定，固應向該代收人為送達，但向該當事人為送
    達，既於該當事人並無不利，即非法所不許。」惟此判例意
    旨，應解為僅於向當事人送達並無困難，且當事人確已收受
    送達之情形，始能適用。蓋當事人於預期對其本人住所不易
    確實送達（按寄存送達為擬制送達之一種，受送達人可能未
    確實收受送達，但仍發生送達之效力，民事訴訟法第138條
    第2項參照），因此向法院陳明指定送達代收人，法院違反
    民事訴訟法第133條規定不向代收人送達，而仍逕對當事人
    送達，以致當事人可能未確實收受訴訟文書，卻被擬制為已
    受送達，如認為此情形仍屬合法送達，顯非適宜。經查：抗
    告人於提起本件更生聲請時，已指定送達代收人為「中華民
    國金融消費者更生關懷協會（乙○○）」，送達代收地址為
    「高雄市新興區○○○路251號23樓之2」，此有更生聲請狀
    在卷可參。抗告人為此陳明後，本於對民事訴訟法第133條
    規定之信賴，當可合理期待法院之訴訟文書會對其送達代收
    人為送達。惟原裁定法院通知抗告人應於97年11月3日下午4
    時30分到院訊問之通知書，係向抗告人之「台中市○○路○
    段249之9巷1弄13號」為送達，該通知並未由抗告人或其同
    居人或受僱人收受，而是寄存在台中市警察局第六分局西屯
    派出所。茲抗告人陳稱大樓管理員未告知有此送達，其因而
    未至警察單位領取通知書，則原裁定法院違反民事訴訟法第
    133條規定所為之送達，既然可能致使抗告人受有法律上之
    不利益，自不宜認為原裁定法院之送達係屬合法。而抗告人
    既未經合法通知，則原裁定法院以抗告人經通知於97年11月
    3日到院訊問，無正當理由而不到場，依消費者債務清理條
    例第46條第3款規定裁定駁回其更生之聲請，於法自有未當
    。另原裁定雖謂抗告人之消費明細紀錄顯示「皆屬」百貨購
    物（新光三越、德安購物中心、廣三SOGO、衣蝶、中友百貨
    等）之消費，惟此認定，核與卷附之消費明細紀錄不盡相符
    ，故原裁定以此為由認為本件並無進入更生程序之實益，尚
    有再為審究之餘地。綜上所述，抗告意旨指摘原裁定不當，
    求予廢棄，為有理由。爰將原裁定廢棄，發回本院民事庭更
    為裁定。
四、依消費者債務清理條例第15條、民事訴訟法第492條後段，
    裁定如主文。
中    華    民    國    98    年    1     月    20    日
                民事第三庭  審判長法  官  林洲富
                                  法  官  謝慧敏
                                  法  官  游文科
正本係照原本作成。
本裁定不得抗告。
                                  書記官
中    華    民    國    98    年    1     月    20    日


司法院資訊處製作；財團法人民間司法改革基金會備份。
